最高法院刑事判決　　　　　　　　　　　　　　　　九十三年度台上字第一九三號
　　上　訴　人　甲○○
　　　　　　　　丙○○
　　　　　　　　丁○○
　　　　　　　　　　　　號
　　右　一　人
　　選任辯護人　藍松喬律師
　　上　訴　人　乙○○
　　選任辯護人　李元德律師
　　　　　　　　林鼎鈞律師
　　上　訴　人　戊○○
　　　　　　　　己○○
　 共　　　同
　 選任辯護人　 王治魯律師
右上訴人等因傷害致人於死（殺人）案件，不服台灣高等法院中華民國九十二年八月
十四日第二審更審判決（九十二年度上更(一)字第三六九號，起訴案號：台灣桃園地方
法院檢察署八十五年度偵字第七四四０號），提起上訴，本院判決如左：
    主  文
上訴駁回。
    理  由
按刑事訴訟法第三百七十七條規定：上訴於第三審法院，非以判決違背法令為理由，
不得為之。是提起第三審上訴，應以原判決違背法令為理由，係屬法定要件。如果上
訴理由狀並未依據卷內訴訟資料，具體指摘原判決不適用何種法則或如何適用不當，
或所指摘原判決違法情事，顯與法律規定得為第三審上訴理由之違法情形，不相適合
時，均應認其上訴為違背法律上之程式，予以駁回。本件原判決認定上訴人甲○○、
丙○○、丁○○、乙○○、戊○○、己○○及陳萬福（已判刑確定）與綽號「阿華」
等人，於民國八十五年六月九日晚上九時許，至桃園縣中壢市○○路一０七之二號「
酒泉街酒店」Ａ２包廂內飲酒唱歌。同一時間，另有陳旭昇、戴傳賢、戴隆盛、鍾明
田、朱瑞典等人亦在Ａ１包廂內飲酒作樂。殆翌日（十日）凌晨一時許，Ａ２包廂等
人飲畢，由丁○○前往櫃台結帳，而甲○○於離去前，在酒店廁所內，與陳旭昇、戴
隆盛因細故發生口角，進而互毆；戴傳賢、乙○○聞訊趕至，亦加入圍毆行列。雙方
停手後，甲○○、乙○○等人先行離開廁所，陳旭昇、戴傳賢、戴隆盛亦返回Ａ１包
廂繼續飲酒。甲○○、乙○○等人心有不甘，於步出酒店後，即與在酒店外停車場等
候之丙○○、己○○、陳萬福、丁○○、戊○○及「阿華」等人商議報復，共同基於
傷害之犯意聯絡，甲○○於停車場附近之「棧板」拆下木板一條，乙○○、己○○、
陳萬福就地拾取木板或角木，丙○○持柺杖鎖，丁○○、戊○○則徒手，於酒店門外
守候，意欲圍毆戴隆盛等人。約十分鐘左右，陳旭昇、戴隆盛、戴傳賢向鍾明田、朱
瑞典辭行離開包廂，甫步出酒店大門口時，即由甲○○帶頭與乙○○、丙○○、己○
○、陳萬福、丁○○、戊○○及「阿華」，分持木板、角木及枴杖鎖或徒手，一擁而
上，採小群體游離圍毆方式，分別毆擊陳旭昇、戴隆盛、戴傳賢至受傷倒地後，始行
罷手，搭乘小貨車逃逸。致戴傳賢、陳旭昇頭部等處受傷；戴隆盛頭部創傷、左頸部
出血、下腹部擦挫傷、左腎部旁出血、右肩右膝擦傷、左右小腿擦裂傷，經送醫急救
，因顱內出血，導致昏迷，延至同月十二日不治死亡等情。因而撤銷第一審之不當判
決，改判論處上訴人等共同傷害人之身體，因而致人於死罪刑。已綜核全部卷證資料
，詳加斟酌論斷，敘明其所憑之證據及認定之理由，而以上訴人否認犯罪所持之辯解
為不足採，予以指駁綦詳，俱有卷存之證據資料可資覆按。從形式上觀察，並無違背
法令之情形存在。按共同實施犯罪行為，在合同意思範圍內，相互利用他人之行為，
以達其犯罪之目的，原不必每一階段均參與，祇須分擔犯罪行為之一部，即應對於全
部所發生之結果共同負責，而共同正犯之意思聯絡，不限於事前有所協議，於行為當
時，基於相互之認識，以共同犯罪之意思參與者，亦無礙於共同正犯之成立。又共同
正犯，除法律依其首謀、下手實施或在場助勢等參與犯罪程度之不同，而異其刑罰之
規定時，各參與不同程度犯罪行為者之間，不能適用刑法總則共犯之規定外，其餘仍
應引用刑法第二十八條共同正犯之規定處斷。上訴人等與陳萬福、「阿華」等人，由
甲○○帶頭，分持木板、角木及枴杖鎖或徒手，分別毆擊陳旭昇、戴隆盛、戴傳賢受
傷倒地，戴隆盛因顱內出血死亡。顯係在合同意思範圍內，相互利用他人之行為，以
達其犯罪之目的，雖各人祇分擔犯罪行為之一部，即應對於全部所發生之結果共同負
責，又其事前縱未有協議，但於行為當時，基於相互之認識，以共同犯罪之意思參與
，亦無礙於共同正犯之成立，原判決以傷害致人於死罪之共同正犯問擬，自屬正當合
法。至於「阿華」者，是否為首謀或「元兇」？戊○○、丁○○於鬥毆過程中曾有勸
架之行為，均無礙於上訴人等成立共同傷害致人於死罪責，原審傳喚「阿華」無著，
亦無應於審判期日調查之證據未予調查之違法。查證據之取捨及證據證明力如何，均
屬事實審法院得自由裁量、判斷之職權，苟其此項裁量、判斷，並不悖乎通常一般之
人日常生活經驗之定則或論理法則，又於判決內論敘其何以作此判斷之心證理由者，
即不得任意指摘其為違法，據為提起第三審上訴之合法理由。而認定犯罪事實所憑之
證據，並不以直接證據為限，間接證據亦包括在內，審理事實之法院綜合卷內之直接
、間接證據，本於推理作用，於通常一般之人均不致有所懷疑，得確信其為真實之程
度者，即非不得據之為有罪之認定。又告訴人、證人之陳述有部分前後不符，或相互
間有所歧異時，究竟何者為可採，法院仍得本其自由心證予以斟酌，非謂一有不符或
矛盾，即應認其全部均為不可採信，若其基本事實之陳述，果與真實性無礙時，仍非
不得予以採信。原判決認定上訴人等人採「小群體游離圍毆方式」，共同傷害被害人
致戴隆盛於死之事實，係綜合告訴人陳旭昇、戴傳賢、與證人吳美珠之指證、卷存診
斷證明書、台灣桃園地方法院檢察署檢察官勘驗筆錄、相驗屍體證明書、台灣高等法
院檢察署法醫中心鑑定書暨扣案之木板等直接、間接證據，本於推理作用，為認定犯
罪事實之基礎。其中告訴人陳旭昇、戴傳賢，證人吳美珠就雙方互毆之地點、經過，
鬥毆之情節、使用之器械等細節，前後供述雖有差異，但其基本事實之陳述，與真實
性無礙，原審認其指證情節合乎常理，尚無挾怨報復情形，採為上訴人等不利之證據
，其證據之取捨及證明力之判斷，並無悖離一般經驗法則，自不得任意指摘為違法。
再刑事訴訟法所稱依法應於審判期日調查之證據，係指與待證事實有重要關係，在客
觀上顯有調查必要性之證據而言，故其範圍並非漫無限制，必其證據與判斷待證事實
之有無，具有關連性，得據以推翻原判決所確認之事實，而為不同之認定，若僅係枝
節性問題，或所證明之事項已臻明瞭，當事人聲請調查之證據，僅在延滯訴訟，甚或
就同一證據再度聲請調查，自均欠缺其調查之必要性，原審未依聲請為無益之調查，
皆無違法可言。甲○○、乙○○在酒店廁所內，與陳旭昇、戴隆盛、戴傳賢第一階段
互毆之行為，僅為上訴人等人萌生第二階段鬥毆之動機而已，既屬同日發生，原審自
無再調查第一段互毆與第二段互毆，時隔多久之必要。而第二階段鬥毆時，上訴人等
人分持木板、角木毆擊被害人，扣案之木板沾有被害人之血跡，亦屬實情。原審復無
調查被害人之傷口是否尚殘留木屑痕跡之必要，原審未為無異之調查，均無應於審判
期日調查之證據未予調查之違法。至於丙○○於原審九十二年七月七日庭訊後已當庭
接獲同月三十一日之審理傳票，有送達證書在卷可稽（原審更(一)卷第五三頁），其於
審判期日，經合法傳喚，無正當理由不到庭，原審不待其述逕行判決，尤無違法可言
。末查刑法第五十七條各款乃量刑時應行注意之事項，苟無同法第五十九條之酌減情
形及其他法律上應加減其刑之原因，事實審法院就刑之量定，原有自由衡量之權。甲
○○、戊○○於犯後固與被害人家屬達成和解，各賠償新台幣四十五萬元，惟與被害
人家屬和解，並非法律上應減輕其刑之事由，原審誤載其尚未與被害人家屬達成和解
，對於其審判職權之行使，仍無違法之處。上訴意旨置原判決上開明確論斷於不顧，
對原審取捨證據及證據證明力判斷之審判職權行使，任憑己見，或就同一證據資料為
相異之評價，或就不影響於判決本旨事項為事實上之爭辯，均與法律規定得為第三審
上訴理由之違法情形，不相適合，其上訴違背法律上之程式，應予駁回。
據上論結，應依刑事訴訟法第三百九十五條前段，判決如主文。
中　　　華　　　民　　　國　　九十三　　年　　　一　　　月　　 十五 　　日
                              最高法院刑事第四庭
                                  審判長法官  紀　俊　乾
                                        法官  黃　正　興
                                        法官  劉　介　民
                                        法官  陳　東　誥
                                        法官  魏　新　和
      右正本證明與原本無異
                                              書  記  官
中　　　華　　　民　　　國　　九十三　　年　　　一　　　月　　 二十 　　日
                                                                        Ａ
